【裁判字號】    94,上訴,2146
【裁判日期】    950119
【裁判案由】    偽造有價證券等
【裁判全文】
臺灣高等法院臺中分院刑事判決        94年度上訴字第2146號
上  訴  人
即  被  告  丙○○
                      樓之5
指定辯護人  本院公設辯護人  庚○○
上列上訴人因偽造有價證券等案件，不服臺灣苗栗地方法院93年
度訴字第180號中華民國94年8月5日第一審判決 （起訴案號：臺
灣苗栗地方法院檢察署93年度偵字第352號） ，提起上訴，本院
判決如下：
    主      文
原判決撤銷。
丙○○連續意圖供行使之用，而偽造有價證券，處有期徒刑壹年
拾月。
偽造之新竹國際商業銀行頭份分行票據號碼AA0000000號、AA00
00000 號貳張；臺灣土地銀行頭份分行票據號碼BJB0000000號、
BJB0000000號、BJB0000000號、BJB0000000號、BJB0000000號、
BJB0000000號支票陸張均沒收。
    事      實
一、丙○○因作生意需金錢周轉，乃基於連續意圖供行使之用而
    偽造有價證券及偽造私文書之概括犯意，先於民國 92年5月
    或6月之某日晚間7時許，在苗栗縣頭份鎮○○里○○鄰○○ ○
    街8號1樓其父親乙○○住處之書桌抽屜內，竊取乙○○所有
    之新竹國際商業銀行頭份分行（下稱新竹商銀）帳號 26925
    號之空白支票4紙（票號AA0000000、AA0000000至AA0000000
    ） 及印章1枚，得手後未經乙○○同意或授權，即於同日在
    其新竹市○○路112之1號住處，在竊得之（編號一）票號AA
    0000000空白支票上，填載金額為新台幣（下同） 20萬元，
    發票日為92年7月25日，復於翌日在新竹市○○街164號公司
    內，在（編號二）票號AA0000000空白支票上，填載金額為1
    0萬元，發票日為92年8月31日，且均以上開竊得之印章，盜
    蓋於發票人欄位（起訴書誤載為以上開竊得印章偽造乙○○
    之印文），隨即交付戊○○，作為向戊○○周轉資金供擔保
    之用。
二、嗣又基於上開同一概括犯意，於竊取新竹商銀上開 4張支票
    後之2日或3日下午 1時許，於同上乙○○住處之書桌抽屜內
    ，竊取乙○○所有之臺灣土地銀行頭份分行（下稱土地銀行
    ）帳號630-2之空白支票11紙（票號BJB0000000至BJB000000
    0） ，得手後亦未經乙○○同意或授權，隨即陸續在其同上
    公司內或新竹市某處咖啡廳內，在竊得之（編號一）票號BJ
    B0000000空白支票上，填載金額為65萬元，發票日為92年 7
    月4日。（編號二） 票號BJB0000000空白支票上，填載金額
    為75萬元，發票日為92年7月18日。（編號三）票號BJB0000
    000空白支票上，填載金額為20萬元，發票日為 92年7月4日
    。（編號四）票號BJB0000000空白支票上，填載金額為18萬
    元，發票日為92年7月4日。（編號五）票號BJB0000000空白
    支票上，填載金額為60萬元，發票日為92年7月3日。（編號
    六）票號BJB0000000空白支票上，填載金額為60萬元，發票
    日為92年7月27日。（編號七）票號 BJB0000000空白支票上
    ，填載金額為250萬元 （但未記載發票日，尚未完成該紙支
    票之發票行為），並均以上開竊得之印章，盜蓋於發票人欄
    位（起訴書亦誤載為以上開竊得印章偽造乙○○之印文），
    另在上開（編號三）、（編號四）及（編號五）支票背面偽
    造乙○○之背書，而分別將上開（編號一）完成記載之支票
    及（編號五）完成之記載及背書之支票交付戊○○；（編號
    二）及（編號六）完成記載之支票交付唐志華，唐志華再交
    付其弟丁○○；（編號三）及（編號四）完成記載之支票及
    背書之支票交付吳志宏；（編號七）未記載發票日尚未完成
    發票行為之支票交付甲○○，以向戊○○等人周轉資金提供
    擔保之用，而足以生損害於乙○○、戊○○、唐志華、丁○○、吳志宏、甲○○等人。
三、嗣因乙○○發現支票及印章失竊而申報掛失止付，經臺灣票
    據交換所函請警方偵辦，而循線查獲上情。上開竊取之新竹
    商銀其餘2張空白支票、土地銀行其餘4張空白支票及印章一
    枚事後皆已返還陳郁男（竊盜部分已據其父親直系血親之乙○○撤回告訴）。
四、案經苗栗縣警察局頭份分局報請臺灣苗栗地方法院檢察署檢
    察官偵查起訴。
    理      由
一、訊據被告丙○○對於上揭犯罪事實均坦承不諱，核與被害人
    乙○○、戊○○、丁○○、吳志宏、甲○○等人指述情節相
    符，並有臺灣票據交換所苗栗分所92年8月1日（92）台栗苗
    字第0095號函暨所附資料、92年8月28日（92）台栗苗字第0
    113 號函暨所附資料、民眾請求警察機關撤回告訴案件申請
    書、借據（保證人林靜婷）、臺灣票據交換所苗栗縣分所退
    票理由單、支票影本（見原審卷第48至第49頁、第82頁至第
    85頁）、遠東國際商業銀行存入憑條 2紙附卷可證。綜上各
    節，足認被告上述自白核與事實相符，而堪採信。是本件事
    證已臻明確，被告犯行洵堪認定。
二、核被告所為，係犯刑法第201條第1項之偽造有價證券罪，及
    同法第216條、第210條行使偽造私文書罪。其盜用印章及偽
    造署押之行為，乃分別係偽造有價證券及偽造私文書之階段
    行為﹔偽造私文書持以行使，偽造之低度行為為行使之高度
    行為所吸收；偽造有價證券後持以行使，其行使之輕度行為
    為偽造之重度行為所吸收，均不另論罪。而被告竊取乙○○
    之印章持以蓋用，當然產生該印章之印文，只成立盜用印章
    罪，不再論以盜用印文罪，亦非盜用印章行為為盜用印文行
    為所吸收（最高法院八十六年度臺上字第三二九五號判例意
    旨參照），起訴書誤載為被告係以上開竊得印章偽造乙○○
    之印文，顯有違誤。又被告先後多次偽造有價證券、行使偽
    造私文書，時間緊接，方法相同，且犯罪構成要件相同，顯
    係基於概括犯意反覆為之，應均依連續犯規定論以一罪，並
    加重其刑。連續偽造有價證券與連續行使偽造私文書2罪間
    ，有方法結果之牽連關係，依刑法第55條之規定，應從一重
    之連續偽造有價證券罪處斷。
三、原審對被告論罪科刑，固非無見，惟查：(一)上開土地銀行編
    號五支票背面林靜婷背書之署押，係屬真正，並非被告所偽
    造（理由容後說明），原審誤認係被告所偽造，尚有未洽；
    (二)上開土地銀行編號七票號BJB0000000空白支票上，填載金
    額為250萬元，但因未填載發票日 （見原審卷第57頁），依
    票據法第125條第1項第7款及第11條第1項之規定為無效票據
    ，然亦難以認係私文書，此部分應不構成行使偽造私文書罪
    （理由於後敘明），原審竟認被告此部分行為係成立行使偽
    造私文書罪云云，顯有違誤；(三)又被告竊取乙○○之印章持
    以蓋用，當然產生該印章之印文，只成立盜用印章罪，不再
    論以盜用印文罪，亦非盜用印章行為為盜用印文行為所吸收
    ，前已敘明，原審竟認被告竊取乙○○之印章，蓋於上開支
    票上發票人欄位，係盜用乙○○之印文云云，亦難稱妥適。
    而被告提起上訴，以原審判決量刑太重云云，雖無理由，惟
    原審判決既有前揭可議之處，自應由本院將原審判決予以撤
    銷改判。爰審酌被告生活狀況、品行、犯罪之動機、目的、
    手段、偽造支票之數量及金額，迄今未能完全償還被害人戊○○、甲○○等人所受損害，且影響金融票據之流通，本應
    予以較重處罰，但念及被告犯後能坦白承認，節省有限司法
    資源，暨被害人之一其父親乙○○，當庭表示願意原諒被告
    ，被告亦無前科，素行良好，僅因一時資金週轉不靈，而觸
    犯重典，情輕法重，犯罪之情狀在客觀上足以引起一般同情
    ，如予以最低刑度猶嫌過重，爰依刑法第59條之規定，減輕
    其刑等一切情狀後，而量處如主文第二項所示之刑，以資儆
    懲。又被告迄今未能完全清償所欠票款已如上述，且金額不
    少，於本案審理終結前，未能與所有被害人達成民事和解，
    本院認為不宜給予緩刑，以符罪刑相當原則。
四、又偽造已記載完成之支票8張 （即新竹商銀編號一、二號支
    票及土地銀行編號一至六號支票） ，應依刑法第205條宣告
    沒收，支票上之背書已因支票之沒收而包括在內，爰不重覆
    宣告沒收（最高法院63年度台上字第2770號判例意旨參照）
    。又上開支票上「乙○○」印文，係被告未經授權盜用他人
    之真正印章，非屬偽造之印文，自無庸依刑法第219 條規定
    宣告沒收（最高法院51年臺上字第1054號、48年臺上字第11
    3號判例意旨參照） 。而被告犯罪所用之印章，非被告所有
    ，且已返還乙○○，亦無庸沒收。
五、至原審判決認被告亦在土地銀行編號五支票背面偽造林靜婷
    之背書云云，惟被告供稱：該紙支票是伊妹妹林靜婷親自背
    書，非伊所偽造等語（見本院卷第69頁），核與被害人戊○○於本院審理時陳稱：被告拿該紙支票來找我時，他是與他
    妹妹林靜婷一起來的，林靜婷當場在該紙支票背面上簽名背
    書等語（本院卷第68頁），可見該紙支票背面林靜婷背書之
    署押，係屬真正，並非被告所偽造。另上開土地銀行編號七
    票號BJB0000000空白支票上，填載金額為 250萬元，但因未
    填載發票日（見原審卷第57頁），依票據法第125條第1項第
    7 款及第11條第 1項之規定為無效票據，而偽造有價證券罪
    並不處罰未遂犯，故此部分不構成偽造有價證券罪。且按票
    據法第11條第 2項係規定執票人善意取得已具票據法規定應
    記載事項之票據者，得依票據文義行使權利，票據債務人不
    得以票據原係欠缺應記載事項為理由，對於執票人主張票據
    無效，而本件被害人甲○○於取得該紙支票時，該支票並未
    記載發票年月日，有該紙支票正反面影本在卷可按，即難謂
    被害人甲○○取得該紙支票時，該紙支票已具備票據法規定
    應記載之事項，依上開票據法第11條第 2項規定，該紙支票
    之發票人自得指之為無效之票據，並執以為抗辯，顯見被害
    人甲○○尚無從持該紙支票向任何人主張票據上權利。況票
    據為無因證券，該紙無效之支票不若契約、借據、保證書等
    私文書有表明一定之權利義務關係，難以認係私文書，應不
    構成行使偽造私文書。因此等部分均未經公訴人起訴，應毋
    庸為何諭知。
據上論斷，應依刑事訴訟法第371條、第369條第1項前段、第364
條、第299條第1項前段，刑法第56條、刑法第201條第1項、第21
6條、第210條、第55條、第59條、第205條， 罰金罰鍰提高標準
條例第1條前段，判決如主文。
本案經檢察官己○○到庭執行職務。
中    華    民    國    95    年    1     月    19    日
              刑事第七庭  審判長法  官  林  榮  龍
                                法  官  江  錫  麟
                                法  官  許  秀  芬
上列正本證明與原本無異。
如不服本判決應於收受送達後十日內向本院提出上訴書狀，其未
敘述上訴之理由者並得於提起上訴後十日內向本院補提理由書（
均須按他造當事人之人數附繕本）。
                                書記官    瑞  芳
中    華    民    國    95    年    1     月    20    日
附錄本案論罪科刑法條：
刑法第二百零一條第一項：
意圖供行使之用，而偽造、變造公債票、公司股票或其他有價證
券者，處三年以上十年以下有期徒刑，得併科三千元以下罰金。
刑法第二百十條：
偽造、變造私文書，足以生損害於公眾或他人者，處五年以下有
期徒刑。
刑法第二百十六條：
行使第二百十條至第二百十五條之文書者，依偽造、變造文書或
登載不實事項或使登載不實事項之規定處斷。
                                                      Ｉ


司法院資訊處製作；財團法人民間司法改革基金會備份。
